【裁判字號】    95,交上易,76
【裁判日期】    950503
【裁判案由】    過失傷害
【裁判全文】
臺灣高等法院刑事判決                95年度交上易字第76號
上  訴  人
即  被  告  甲○○
                      箱部隊長
上列上訴人因過失傷害案件，不服臺灣板橋地方法院94年度交易
字第268號，中華民國95年2月13日第一審判決（起訴案號：臺灣
板橋地方法院檢察署94年度調偵字第366 號），提起上訴，本院
判決如下：
    主  文
上訴駁回。
甲○○緩刑貳年。
    事  實
一、甲○○於民國（下同）九十三年五月二十八日晚間，駕駛車
    牌號碼Ｓ三─四五一０號自用小客車，沿臺北縣三重市○○
    路由北往南方向行駛，於同日二十三時五十分許，行經該路
    段與金華街交岔路口時，明知車輛行至無號誌之交岔路口，
    未劃分幹、支線或同為幹線道或支線道者，轉彎車應暫停讓
    直行車先行，且左轉彎時，應距交岔路口三十公尺前顯示方
    向燈或手勢，行至交岔路口中心處左轉，並不得占用來車道
    搶先左轉，而當時天候係晴，夜間有照明，為乾燥、無缺陷
    、無障礙物、視距良好之柏油路面，並無不能注意之情形，
    竟疏未注意在未行至該交岔路口中心處時，即貿然左轉金華
    街，復未暫停讓直行車先行，適乙○騎乘車牌號碼ＮＵ九─
    一八０號普通重型機車沿上揭環河路由南往北方向行駛，途
    經該交岔路口時，亦疏於注意汽車行駛至無號誌之交岔路口
    時應減速慢行，竟未遵守行車速限而超速行駛，於發現甲○
    ○所駕自小客車左轉時，因緊急煞車，機車失控倒地滑行，
    而與甲○○所駕自小客車發生碰撞，致乙○受有右腓骨骨折
    合併踝關節半脫位、右肩挫傷、多處擦傷之傷害。甲○○於
    肇事後，在犯罪未被有偵查犯罪職權之機關或公務員發覺前
    ，於警據  報前往現場處理時在場，自承肇事並接受裁判。
二、案經乙○訴由臺北縣政府警察局三重分局報告臺灣板橋地方
    法院檢察署檢察官偵查起訴。
    理  由
一、訊據上訴人即被告甲○○，於原審固坦承在前揭時地與告訴
    人乙○所騎乘之機車發生碰撞之事實，惟矢口否認有何過失
    傷害之犯行，辯稱：伊行經前揭交岔路口左轉時，已過中心
    線，並沒有不讓直行車先行的問題，伊並無過失云云。
二、本院查：
（一）被告在本院審理時，對於其有過失乙節已直承不諱，僅表
      示其已與被害人成立和解，請求從輕處斷而已。
（二）又依卷附道路交通事故現場圖及現場及車損照片二十一幀
      所示，被告駕駛自用小客車，沿臺北縣三重市○○路北向
      南行駛，至金華街口左轉，而告訴人則騎乘普通重型機車
      ，由環河路南向北在自小客車左側直行而來。在車禍發生
      後，告訴人之上開機車倒地滑行撞擊位置係在環河路南向
      北內側車道中間處，並已越過金華街行車分向線之延伸點
      ；且被告亦自承：該處即為二車碰撞處等語，又被告所駕
      自小客車受損部位係在右側前後車門中間，參互以觀，顯
      見被告有未達中心線占用來車道搶先左轉，及未暫停讓直
      行車先行之情事，否則何以碰撞點並非在環河路與金華街
      交岔路口之道路中心處，而係在金華街東向西車道之延伸
      點上（被告係左轉金華街西向東車道），且由被告所駕自
      小客車遭機車倒地滑行撞擊之位置係在其右側前後車門中
      間，且係在環河路南向北車道內側車道之中間處，足認被
      告並未暫停讓直行之告訴人先行。此外，復經證人即告訴
      人乙○在原審審理時指證在卷，並有道路交通事故調查報
      告表 (一)、(二) 附卷可稽。是被告在原審之辯解，顯係
      卸責之詞，洵非可採。
（三）復按車輛行至無號誌之交岔路口，未劃分幹、支線或同為
      幹線道或支線道者，轉彎車應暫停讓直行車先行；左轉彎
      時，應距交岔路口三十公尺前顯示方向燈或手勢，行至交
      岔路口中心處左轉，並不得占用來車道搶先左轉，道路交
      通安全規則第一百零二條第一項第二款、第四款分別定有
      明文。被告駕車自應注意上述道路交通安全規則之規定，
      且依其智識能力及當時情形，均無不能注意之情事，詎被
      告竟疏未注意，因搶先左轉占用來車道及未暫停讓直行車
      先行，致其所駕駛之自小客車與告訴人所騎乘之機車發生
      碰撞而肇事，使告訴人受有右腓骨骨折合併踝關節半脫位
      、右肩挫傷、多處擦傷之傷害，並有臺北縣立醫院出具之
      診斷證明書一紙在卷足憑，其過失行為與告訴人之傷害結
      果間，顯有相當因果關係甚明。
（四）至於告訴人行經交岔路口時本應減速慢行，竟未遵守行車
      速限而超速行駛，告訴人就本件車禍之發生雖亦與有過失
      ，然仍無解於被告之過失責任。且本件經送請臺灣省臺北
      縣區車輛行車事故鑑定委員會初鑑，並再送臺灣省車輛行
      車事故覆議鑑定委員會覆鑑，亦均認定被告於行經無號誌
      交岔路口，未達路口中心處左轉，且左轉時未讓直行車先
      行，與告訴人同具有肇事之原因，此有上開鑑定委員會九
      十四年二月二十二日北縣鑑字第０九三五一八二０００號
      函暨鑑定意見書、九十四年八月十五日府覆議字第０九四
      ０一００五０七號函各一份在卷可稽。從而，本件事證明
      確，被告在原審所辯其無過失云云，委無可採，其犯行堪
      以認定，應予依法論科。
三、核被告所為，係犯刑法第二百八十四條第一項前段之過失傷
    害罪。其於上開犯行未為任何有偵查犯罪職權之機關或公務
    員發覺前，於警據報前往現場處理時，即當場承認為肇事人
    ，此有臺北縣政府警察局道路交通事故肇事人自首情形紀錄
    表一份在卷可參，自應依刑法第六十二條前段規定減輕其刑
    。
四、原審以被告之過失犯行罪證明確，援引刑法第二百八十四條
    第一項前段、第六十二條前段、第四十一條第一項前段，罰
    金罰鍰提高標準條例第一條前段、第二條等規定，審酌被告
    之過失程度、被害人亦與有過失，被害人所受傷勢，並斟酌
    其於犯罪後之態度，且在判決當時，被告尚未與被害人達成
    民事和解等一切情狀，量處拘役伍拾日，並諭知拘役如易科
    罰金，以佰元折算壹日之折算標準，經核其認事用法均無
    不合，量刑亦稱妥適，本件被告之上訴，除請求從輕處斷外
    ，未具體指摘原判決有何不當之處，其上訴為無理由，應予
    駁回。惟被告在九十五年三月八日，已與被害人成立民事和
    解，賠償損害新台幣十八萬元，此有調解筆錄在卷可資佐證
    ，且其前未曾受有期徒刑以上刑之宣告，被告經此次教訓，
    定能知所警惕，應無再犯之虞，本院認其所處之刑，以暫不
    執行為適當，爰併予諭知緩刑二年，以勵自新。
五、據上論斷，應依刑事訴訟法第二百六十九條第一項前段，刑
    法第七十四條第一款，判決如主文。
本案經檢察官張啟彬到庭執行職務。
中    華    民    國    95    年    5     月    3     日
                  刑事第三庭審判長法  官  許國宏
                                  法  官  林銓正
                                  法  官  許增男
以上正本證明與原本無異。
不得上訴。
                                  書記官  葉金發
中    華    民    國    95    年    5     月    3     日
附錄本案論罪科刑法條全文：
中華民國刑法第二百八十四條第一項前段：
因過失傷害人者，處六月以下有期徒刑、拘役或五百元以下罰金


司法院資訊處製作；財團法人民間司法改革基金會備份。
